【裁判字號】    99,訴,1317
【裁判日期】    991027
【裁判案由】    清償借款
【裁判全文】
臺灣高雄地方法院民事判決              99年度訴字第1317號
原      告  台新國際商業銀行股份有限公司
法定代理人  甲○○
訴訟代理人  戊○○
            丁○○
被      告  丙○○
            乙○○
上列當事人間清償借款事件，本院於民國99年10月13日言詞辯論
終結，判決如下：
    主  文
被告應連帶給付原告新臺幣貳拾捌萬零肆拾肆元，及如附表所示
之利息。
訴訟費用新臺幣捌仟肆佰捌拾元由被告連帶負擔。
本判決第一項得假執行；但被告於假執行實施前以新臺幣貳拾捌
萬零肆拾肆元預供擔保，得免為假執行。
    事實及理由
壹、程序方面：
    按訴狀送達後，原告不得將原訴變更或追加他訴，但擴張或
    減縮應受判決事項之聲明者，不在此限，民事訴訟法第255
    條第1 項第3 款定有明文。本件原告起訴時原係請求被告應
    依信用卡契約之約定，連帶給付原告新臺幣（下同）779,76
    0 元，及其中本金280,044 元，自民國99年5 月11日起至清
    償日止，按週年利率18％計算之利息。嗣於99年10月13日行
    本件言詞辯論程序時，原告變更其訴之聲明為被告應連帶給
    付原告280,044 元，及自支付命令繕本送達翌日起回溯5 年
    按週年利率18％計算之遲延利息（見本院卷第117 頁），原
    告減縮應受判決事項之聲明，核與上開規定相符，應予准許
    。
貳、實體方面：
一、原告主張：被告丙○○邀同被告乙○○為連帶保證人，於85
    年3 月間向原告請領信用卡，並經原告核發卡號0000-0000-
    0000-0000 台新銀行生活信用卡，被告領用前開信用卡後，
    得於各特約商店消費，依雙方所訂立之契約約定，持卡人即
    被告丙○○對於當期之應付帳款如無疑義，即應於當期繳款
    截止日前全數繳付原告；原告得視信用卡或持卡人之信用狀
    況，於確有必要時請求其提供連帶保證人；連帶保證人對持
    卡人所使用信用卡所生之全部帳款負連帶清償責任；持卡人
    以信用卡辦理預借現金時，需依原告及辦理預借現金機構之
    有關規定及程序辦理；持卡人於信用額度內之金額得選擇以
    循環信用方式繳款，於當期繳款截止日前將當期最低應繳金
    額以上款項繳付原告，並就各筆帳款（含預借現金）自入帳
    日起至全部應付帳款結清之日止，依第16條第2 項計付循環
    信用利息，不適用當期清償全部之應付帳款約定；各筆循環
    信用利息之計算，係將每筆「得計入循環信用本金之帳款」
    ，自各筆帳款入帳日（實際墊款日）起，就該帳款之金額以
    持卡人電腦評分結果所訂定之差別利率年息（最高20％，現
    利率已調降為18％）逐日計算至該筆帳款結清之日止；持卡
    人如有一期未繳付最低應繳金額或所繳付款項未達原告所定
    最低應繳金額者，經原告事先通知或催告後，原告得隨時縮
    短持卡人延後付款期限或視為全部到期，此於雙方簽訂之會
    員約定條款第15條第1 項、第4 條第1 款、第2 款、第11條
    第1 項前段、第16條第1 項、第2 項、第24條第2 項分別約
    定明確。詎被告丙○○自89年7 月13日起即未依約清償本息
    ，尚積欠本金280,044 元及其利息，經伊多次催索，被告均
    置之不理，依約被告已喪失期限利益，全部債務視為到期，
    又被告乙○○為上開借款之連帶保證人，自應就前開債務負
    連帶給付之責，爰依信用卡契約之約定，請求被告連帶給付
    本金及遲延利息等語。並聲明：(一)被告應連帶給付原告280,
    044 元，及自支付命令繕本送達翌日回溯5 年按年息18％計
    算之遲延利息。(二)願供擔保，請准宣告假執行。
二、被告丙○○則辯以：伊雖有積欠原告前開本金款項，惟原告
    請求之利息金額太高，伊並無資力清償等語，另被告乙○○
    則辯以：伊僅係擔任聯絡人，其餘概不知情，況上開欠款非
    伊使用，伊毋須返還該欠款等語。並聲明：(一)原告之訴駁回
    。(二)如受不利判決，願供擔保請准宣告免假執行。
三、按稱消費借貸者，謂當事人一方移轉金錢或其他代替物之所
    有權於他方，而約定他方以種類、品質、數量相同之物返還
    之契約；借用人應於約定期限內，返還與借用物種類、品質
    、數量相同之物；遲延之債務，以支付金錢為標的者，債權
    人得請求依法定利率計算之遲延利息，但約定利率較高者，
    仍從其約定利率，民法第474 條第1 項、第478 條前段、第
    233 條第1 項分別定有明文。次按，稱保證者，謂當事人約
    定，一方於他方之債務人不履行債務時，由其代負履行責任
    之契約；保證債務，除契約另有訂定外，包含主債務之利息
    及其他從屬於主債務之負擔，民法第739 條及第740 條亦規
    定明確。又保證債務之所謂連帶，係指保證人與主債務人負
    同一債務，對於債權人各負全部給付之責任者而言，此觀諸
    民法第272 條第1 項規定連帶債務之文義即明（參照最高法
    院45年臺上字第1426號判例意旨）。再按，按當事人主張有
    利於己之事實者，就其事實有舉證之責任，民事訴訟法第27
    7 條前段定有明文；又原告對於自己主張之事實已盡證明之
    責後，被告對其主張，如抗辯其不實並提出反對之主張者，
    則被告對其反對之主張，亦應負證明之責，此為舉證責任分
    擔之原則（最高法院18年上字第2855號判例意旨參照）。經
    查：
  (一)本件原告主張被告丙○○邀同被告乙○○為連帶保證人，於
    85年3 月間向原告請領信用卡，並經原告核發卡號0000-000
    0-0000-0000 台新銀行生活信用卡，於各特約商店消費後，
    被告丙○○自89年7 月13日起即未依約清償本息，尚積欠本
    金280,044 元及其利息等事實，業據其提出被告丙○○親填
    之台新銀行生活信用卡申請書、信用卡連帶保證人乙○○資
    料卡、信用卡會員約定條款書影本、被告丙○○相關電腦消
    費明細表、被告丙○○於86年6 月至90年3 月間之台新銀行
    信用卡消費明細帳單，及各月份相關信用卡帳單影本各1 份
    為證（分見本院卷第4 頁至第9 頁、第54頁至第99頁），本
    院依上開信用卡相關資料所載當事人、連帶保證、借款金額
    、清償期限及利息之約定等情事為審核結果，確與原告所述
    之情節相符，應堪信為真實。
  (二)再者，定型化契約是否有不利於消費者或違反誠信原則之情
    形，須就個案為具體之審酌。查本件信用卡約定條款，係屬
    原告為與不特定多數消費者訂立同類契約之用，所提出預先
    擬定之契約條款，並作為契約內容之全部而訂定之契約等情
    ，有上開原告提出之會員約定條款可稽，並為兩造所不爭執
    ，則此約定條款係屬定型化契約，固無疑義，惟揆諸前開說
    明，此等契約並非當然無效或即有違反誠信原則之可言，仍
    須就個案為具體審查，以為決定，本件原告收取較高利率計
    付之利息，係屬原告經營金融機構評估核算交易風險後所收
    取之費用，亦未逾民法第205 條所定最高週年利率20％之限
    制，而被告丙○○復掌控有是否申領信用卡之自主權，且不
    因此而受有何不利益，則該信用卡契約尚無違反誠信、平等
    互惠原則等情事可言，是被告丙○○辯稱依該信用卡約定條
    款所約定之利息過高（見本院卷第116 頁）乙節，並無可採
    。
  (三)被告乙○○固辯稱：伊對一切概不知情，該筆欠款並非伊所
    使用等語（分見本院卷第52頁、第117 頁），被告丙○○亦
    辯稱：伊係將被告乙○○填為聯絡人，嗣卻變成連帶保證人
    等語（見本院卷第51頁、第52頁），惟被告乙○○於該連帶
    保證人資料卡之欄位上，除簽名外，並填寫出生年月日、身
    分證號碼、住家地址、服務單位等資料，若被告乙○○簽名
    之目的僅為擔任聯絡人之用，衡情僅需提供地址、電話號碼
    、工作地點等聯絡方式即可，實無提供上開關涉個人隱私資
    料之必要。另參以常情，若其僅係同意擔任被告丙○○之聯
    絡人，則僅由被告丙○○在前開信用卡申請書上填寫聯絡人
    之姓名、聯絡方法即可，毋庸由被告乙○○本人親自簽名並
    填寫上開資料，此顯於常情不符。又於該信用卡申請書中，
    另有可供填寫聯絡人資料之欄位，若被告乙○○僅同意擔任
    聯絡人，何以未在該聯絡人資料之欄位簽名即可，卻反另在
    「連帶保證人資料卡」之連帶保證人姓名欄位上簽名？況承
    前所述，被告乙○○於85年元月即在龍幼教育機構擔任老師
    ，具有相當之工作及社會經驗，對連帶保證人及聯絡人之差
    異應無不知之理。另被告乙○○既已於該資料卡上簽名，表
    示其願負連帶保證人之責任，自應就債務人即被告丙○○所
    負之債務承擔連帶保證人之責，其是否於簽名前事先詳閱相
    關責任義務之約定，本係屬其權益暨其義務，縱其未詳閱該
    約定內容，亦無解於其連帶清償責任之免除。況連帶保證人
    之責任本係在擔保於債務人無力償還債務時，應由其負連帶
    清償之保證責任，既屬擔保性質，縱前揭欠款並非被告乙○
    ○所花費，均與其所負之連帶保證責任之成立無涉。是以，
    被告2 人上開辯稱，均無從採信，原告主張被告乙○○應就
    被告丙○○所負債務負連帶清償之責，應屬有據。
  (四)至被告丙○○辯以伊並無資力清償債務乙節，惟此僅係原告
    對被告丙○○強制執行有無效果而已，並不得執此解免被告
    丙○○之債務；況倘被告確有不能清償債務之情事，尚得依
    消費者債務清理條例之規定向法院聲請更生，藉由更生程序
    清理其債務，以妥適調整債務人與債權人及其他利害關係人
    間之權利義務關係，保障債權人獲得公平受償，並謀求消費
    者經濟生活之重建復甦機會，是被告丙○○基此抗辯為無理
    由，附此敘明。
  (五)綜上，本件被告丙○○既為上揭借款之借用人，被告乙○○
    為前開借款之連帶保證人，又本件支付命令繕本已分別於99
    年7 月5 日、同年6 月30日送達被告丙○○、乙○○，有送
    達證書在卷可稽（見本院卷第29、31頁），則原告本於消費
    借貸及連帶保證之法律關係，請求被告連帶給付本金280,04
    4 元，及自支付命令繕本送達翌日回溯5 年按年息18％計算
    之遲延利息即252,040 元（計算式：本金280,044 元×年息
    18％×5 年＝252, 040元，四捨五入），為有理由，應予准
    許。
四、本件為所命給付金額未逾50萬元之判決，依民事訴訟法第38
    9 條第1 項第5 款規定，就判准給付部分，應依職權宣告假
    執行；另被告陳明願供擔保，聲請宣告免為假執行，經核合
    於法律規定，爰定相當金額准許之。
五、又本件原告全部勝訴，訴訟費用即裁判費8,480 元自應由被
    告連帶負擔。
六、據上論結，本件原告之訴為有理由，依民事訴訟法第85條第
    2 項、第389 條第1 項第5 款、第392 條第2 項，判決如主
    文。
中    華    民    國    99    年    10    月    27    日
                  民事第三庭  法  官  洪能超
正本係照原本作成。
如不服本判決，應於送達後20日內，向本院提出上訴狀並表明上
訴理由，如於本判決宣示後送達前提起上訴者，應於判決送達後
10日內補提上訴理由書（須附繕本），如委任律師提起上訴者，
應一併繳納上訴審裁判費。
中    華    民    國    99    年    10    月    27    日
                               書記官  火秋予
附表
┌──────┬───────┬──────────┬─────┐
│當事人      │本金（新臺幣）│利息起迄日          │週年利率  │
├──────┼───────┼──────────┼─────┤
│被告丙○○  │280,044 元    │自民國九十四年七月七│18％      │
│            │              │日起至民國九十九年七│          │
│            │              │月六日止            │          │
├──────┼───────┼──────────┼─────┤
│被告乙○○  │280,044 元    │自民國九十四年七月二│18％      │
│            │              │日起至民國九十九年七│          │
│            │              │月一日止            │          │
└──────┴───────┴──────────┴─────┘

司法院資訊處製作；財團法人民間司法改革基金會備份。
